【裁判字號】    97,交聲,132
【裁判日期】    970430
【裁判案由】    違反道路交通管理處罰條例聲明異議
【裁判全文】
臺灣基隆地方法院交通事件裁定         97年度交聲字第132號
移送機關即
原處分機關  臺北市交通事件裁決所
聲明異議人
即受處分人  正旺企業交通有限公司
            代  表  人  張典儒
上列聲明異議人即受處分人因違反道路交通管理處罰條例案件，
對於臺北市交通事件裁決所中華民國97年4 月1 日所為之處分（
原處分案號：北市裁三字第裁22-RA0000000號），聲明異議，本
院裁定如下：
    主  文
異議駁回。
    理  由
一、原處分意旨略以：本件異議人即受處分人正旺企業交通有限
    公司（下稱異議人）所有之9E-081號營業用大貨車，於民國
    97年2 月14日凌晨2 時44分許，經駕駛人駕駛行經基隆市○
    ○路與樂利二街處之設有燈號管制交岔路口時，未依燈號指
    示闖紅燈，經設在該路口之自動照相儀器攝得上開情形，基
    隆市警察局交通警察隊（以下稱舉發單位）乃以異議人有道
    路交通管理處罰條例第53條第1 項「闖紅燈」之違規行為，
    而填製97年2 月27日基警交字第RA0000000 號舉發違反道路
    交通管理事件通知單予以舉發。異議人不服舉發，於應到案
    日期（97年3 月28日）前之97年3 月11日向臺北市交通事件
    裁決所（下稱原處分機關）提出申訴，經原處分機關函請舉
    發單位調查結果，仍認異議人有上開違規行為，原處分機關
    乃依道路交通管理處罰條例第53條第1 項規定，於97年4 月
    1 日以北市裁三字第裁22-RA0000000號裁決書，裁處異議人
    罰鍰新臺幣（下同）3,600 元。
二、聲明異議意旨略以：駕駛人駕駛異議人所有之上開車號營業
    用大貨車，行經上開舉發違規地點時，該處燈號管制並無裝
    設讀秒指示燈，且因號誌突然由綠燈轉為紅燈，駕駛人乃緊
    急煞車，但不敢煞停，恐後面來車跟在車後，致滑動幾公尺
    停車，且嗣後即停止並未再繼續前行，停車地點係在十字路
    口，並未妨害橫向車輛通行，是駕駛人應僅係於紅燈亮起後
    逾越停止線臨時停車，而非闖紅燈云云。
三、按汽車駕駛人駕駛汽車，應遵守道路交通標誌、標線、號誌
    之指示，道路交通安全規則第90條前段定有明文。又道路交
    通標誌標線號誌設置規則第206 條第1 項第5 款規定「圓形
    紅燈」之行車管制號誌係表示禁止車輛通行，並不得超越停
    止線或進入路口。如汽車駕駛人，行經有燈光號誌管制之交
    岔路口闖紅燈者，處1,800 元以上5,400 元以下罰鍰，道路
    交通管理處罰條例第53條第1 項定有明文。再按有關「闖紅
    燈」行為之認定，於「道路交通管理處罰條例」中因未見相
    關之解釋，另依「道路交通標誌標線號誌設置規則」第170
    條第1 項「停止線用以指示行駛車輛停止之界限，車輛停止
    時，其前懸部分不得伸越該線。」及同規則第206 條第1 項
    第5 款「車輛面對圓形紅燈表示禁止通行，不得超越停止線
    或進入路口。」，若據此認定超越停止線即為闖紅燈，則一
    般大眾恐難以接受，亦非「道路交通管理處罰條例」當初立
    法精神，故交通部為促使駕駛人回歸於對標線之認知，同時
    兼顧執法技術層面與大眾接受程度，對圓形紅燈時超越停止
    線或闖紅燈行為之認定於82年3 月27日召開研商闖紅燈認定
    標準會議，並依該次會議紀錄發布交通部82年4 月22日交路
    字第009811號函（下稱交通部函）為執法單位參考，其重要
    內容如下：(一)車輛面對圓形紅燈時仍逕予穿越路口至銜接路
    段，含左轉、直行、迴轉及右轉（依箭頭綠燈允許行駛者除
    外）即視為闖紅燈之行為（本院按：95年7 月1 日修正施行
    之道路交通管理處罰條例第5 條第2 項增訂：「前項紅燈右
    轉行為者，處新臺幣600 元以上1,800 元以下罰鍰」，該項
    之增定，業將紅燈右轉行為排除在闖紅燈之定義之外）。(二)
    有繪設路口範圍者：車輛無視於紅燈警示，有穿越路口之意
    圖，而車身已伸入路口範圍亦視同闖紅燈；若僅伸越停止線
    而未達路口範圍者，則視為不遵守標線指示（可以處罰條例
    第60條第3 項之規定處分之）。(三)無繪設路口範圍者：以車
    輛無視於紅燈號誌，而有穿越路口之企圖，其車身並已伸越
    停止線並足以妨害其他方向人（若有行人穿越道）、車通行
    者亦以闖紅燈論處；若僅車身伸越停止線則以不遵守標線指
    示視之。(四)目前交岔路口已繪設網狀黃線區者暫以該範圍視
    作路口，未繪設者請公路主管機關依內政部警政署65年2 月
    16日警署交字第00249 號函之規定，視路況車況繪設路口範
    圍。(五)另路口設有照相設施者並請有關單位依會議結論之認
    定標準配合調整以更能明確認定。末按，主管機關基於職權
    因執行特定法律之規定，得為必要之釋示，以供本機關或下
    級機關所屬公務員行使職權時之依據，此即「解釋性行政規
    則」（司法院大法官釋字第548 號解釋參照），上開函釋既
    為道路交通管理處罰條例第8 條所定之公路主管機關（交通
    部公路總局各區監理所監理站）之上級機關交通部所發布，
    其對該條例所為之釋示自有上開「解釋性行政規則」之效力
    ，俾為各下級機關公務員行使職權時之依據，且足堪為民眾
    認知執法機關適用法律意見之參考，合先敘明。
四、經查：異議人所有之9E-081號營業用大貨車經駕駛人駕駛，
    於上開時間，行經上揭舉發違規地點之基隆市○○路與樂利
    二街處之設有燈號管制交岔路口時，於該路口管制燈號紅燈
    亮起時，超越停止線，遭設置在該路口之自動照相儀器攝得
    上開情形之事實，為異議人所不爭執，且有舉發違規照片2
    張附卷可稽。觀諸卷附2 張舉發違規照片及基隆市警察局97
    年3 月21日基警交字第0970008178號函所載內容，異議人駕
    駛上開車輛，係於路口紅燈亮起後駛越停止線，經設置在路
    口之「微電腦闖紅燈及測速自動照相設備」測得有車輛闖紅
    燈，而啟動自動照相設備採證，並於紅燈亮起2.5 秒拍攝得
    第1 張採證照片，復於第4.5 秒拍攝得第2 張採證照片，且
    依第2 張採證照片所示，異議人所駕駛之車輛已進入該網狀
    黃線區○○○路口範圍。綜此判斷，異議人在逾越停止線前
    ，已有長達超過4.5 秒之時間（加計紅燈前之黃燈時間，及
    「微電腦闖紅燈及測速自動照相設備已放寬啟動照相機制，
    設定於圓形紅燈亮起2 秒後始加以偵側），供其作煞停之動
    作，而其竟未依燈號指示煞停，反係繼續前行，並進入路口
    之網狀黃線區，足徵其係基於穿越路口之意圖，於紅燈亮起
    後逾越停止線，繼續前行，並進入路口範圍，揆諸上揭規定
    及說明，異議人駕駛上開自用小客車，行經有燈光號誌管制
    之交岔路口闖紅燈之違規行為洵堪認定。異議人上開辯解之
    詞，核係事後卸責之詞，委不足採。
五、綜上，異議人駕駛上開所有之自用小客車，於前揭時、地，
    有違規闖紅燈之行為明確，從而原處分機關依道路交通管理
    處罰條例第53條第1 項，裁處異議人罰鍰3,600 元，核無違
    誤，異議人之異議無理由，應予駁回。
六、據上論斷，應依道路交通案件處理辦法第19條，裁定如主文
    。
中    華    民    國    97    年    4     月    30    日
                  交通法庭法  官    劉桂金
以上正本證明與原本無異。
對於本件裁定如有不服，應於收受送達後5日內，向本院提出抗
告書狀，敘述抗告之理由，抗告於臺灣高等法院。
中    華    民    國    97    年    4     月    30    日
                           書記官   鄧順生


司法院資訊處製作；財團法人民間司法改革基金會備份。
